臺灣板橋地方法院刑事判決　　　　　　　100年度易字第574號
公　訴　人　臺灣板橋地方法院檢察署檢察官
被　　　告　劉紀祥
上列被告因違反毒品危害防制條例案件，經檢察官提起公訴（99
年度偵字第26348 號），本院依簡式審判程序判決如下：
    主  文
劉紀祥持有第三級毒品純質淨重貳拾公克以上，累犯，處有期徒
刑陸月，如易科罰金，以新臺幣壹仟元折算壹日。扣案之第三級
毒品愷他命捌包（驗餘總淨重佰玖拾玖點捌玖壹公克），及包
裹上開愷他命之外包裝袋捌個均沒收。
    事  實
一、劉紀祥前於民國97年間，因公共危險案件，經本院以98年度
    交簡上字第117 號判處有期徒刑5 月確定，於99年1 月29日
    易科罰金執行完畢（以上犯罪於本案構成累犯）。詎其仍不
    知悔改，竟基於持有第三級毒品之犯意，於99年9 月25日下
    午5 時許，在其位於臺北縣三重市（現改制為新北市三重區
    ○○○街73號5 樓居所內，以新臺幣（下同）7,500 元之價
    格，向真實姓名年籍不詳、綽號「胖哥」之成年男子購入5
    包愷他命後，自行改分裝為8 包（總淨重401.155 公克，驗
    餘總淨重399.891 公克，總純質淨重79.6466 公克），因而
    自該時起，非法持有第三級毒品愷他命合計純質淨重20公克
    以上。嗣於翌（26）日上午3 時50分許，為警在上址查獲，
    並扣得上開第三級毒品愷他命8 包，始悉上情。
二、案經臺北縣政府警察局（現改制為新北市政府警察局）三重
    分局移送臺灣板橋地方法院檢察署檢察官偵查起訴。
    理  由
一、本院於準備程序進行中，被告劉紀祥就被訴事實為有罪之陳
    述，經告知被告簡式審判程序之旨，並聽取公訴人及被告之
    意見後，裁定進行簡式審判程序。
二、前揭事實，業據被告在本院審理時坦承不諱，並有扣案之第
    三級毒品愷他命8 包、現場及扣案物照片12張附卷可稽。而
    扣案之第三級毒品愷他命8 包，經送請交通部民用航空局航
    空醫務中心鑑驗結果，其中米白色結晶4 包，淨重392.3675
    公克，取樣0.96公克，餘重391.4075公克，純度為18.4﹪；
    No.1、3 白色結晶2 包，淨重3.0505公克，取樣0.1013公克
    ，餘重2.9492公克，純度為78.4﹪；No.2米白色結晶1 包，
    淨重2.5495公克，取樣0.1104公克，餘重2.4391公克，純度
    為96.3﹪；No.4白色結晶顆粒1 包，淨重3.1875公克，取樣
    0.0923公克，餘重3.0952公克，純度為81.7﹪，依據各抽測
    純度值，推估該8 包均含愷他命之驗前總純質淨重約79.646
    6 公克等情，有該中心100 年1 月21日航藥鑑字第10000530
    號毒品鑑定書1 份在卷可查。足認被告上開任意性之自白與
    事實相符。從而，本件事證明確，被告前開犯行堪以認定，
    應予依法論科。
三、按愷他命為毒品危害防制條例第2 條第2 項第3 款所定之第
    三級毒品，又被告所持有之愷他命純質淨重逾20公克，是核
    被告所為，係犯毒品危害防制條例第11條第5 項之持有第三
    級毒品純質淨重達20公克以上之罪。末查，被告前曾受有如
    事實欄第一項所載之犯罪科刑及執行情形，有臺灣高等法院
    被告前案紀錄表1 份在卷可憑，其於受有期徒刑之執行完畢
    後，5 年以內故意再犯本件有期徒刑以上之罪，為累犯，應
    依刑法第47條第1 項之規定加重其刑。爰審酌被告明知愷他
    命為法所禁止持有之毒品，竟仍未經許可無故持有第三級毒
    品，純質淨重逾20公克，所為實有不當，且其持有毒品數量
    非少，不但戕害國民身體健康，對社會秩序亦有不良影響；
    惟念其犯後坦承犯行，態度尚佳，暨斟酌其生活狀況、犯罪
    之動機、目的及手段等一切情狀，量處如主文所示之刑，並
    諭知易科罰金之折算標準，以資懲儆。
四、另按毒品危害防制條例第18條第1 項前段所定應予沒收銷燬
    之毒品，以經查獲之第一、二級毒品為限，而毒品依其成癮
    性、濫用性及對社會危害性，共分為四級，上開條例並就製
    造、運輸、販賣、意圖販賣而持有、以非法方法使人施用、
    引誘他人施用及轉讓不同等級之毒品等行為，分別定其處罰
    ，至施用或持有第三、四級毒品，因其可罰性較低，除持有
    第三、四級毒品純質淨重20公克以上者，依98年5 月20日修
    正公布施行之毒品危害防制條例第11條第5 項、第6 項之規
    定應處以刑責以外，其餘情形未設處罰之規定。然鑑於第三
    、四級毒品均係管製藥品，特於同條例第11條之1 明定無正
    當理由，不得擅自持有，另同條例第18條第1 項後段則規定
    查獲之第三、四級毒品，無正當理由而擅自持有者，沒入銷
    燬之。從而，依同條例第18條第1 項後段應沒入銷燬之毒品
    ，專指查獲施用或持有之第三、四級毒品未達純質淨重20公
    克以上而言；倘係查獲製造、運輸、販賣、意圖販賣而持有
    、以非法方法使人施用、引誘他人施用、轉讓第三、四級毒
    品或持有純質淨重20公克以上第三、四級毒品，既屬同條例
    相關法條明文規定處罰之犯罪行為，即非該條項應依行政程
    序沒入銷燬之範圍。又同條例第19條第1 項所定「供犯罪所
    用或因犯罪所得之物」，係指犯第4 條至第9 條、第12條、
    第13條或第14條第1 項、第2 項之罪所用或所得之物，不包
    括毒品本身在內，尚不得援引為沒收第三、四級毒品之依據
    。再同條例對於查獲之製造、運輸、販賣、意圖販賣而持有
    、以非法方法使人施用、引誘他人施用、轉讓第三、四級毒
    品及持有純質淨重20公克以上第三、四級毒品之沒收，並無
    特別規定，如其行為已構成犯罪，則該毒品即屬不受法律保
    護之違禁物，應回歸刑法之適用，依刑法第38條第1 項第1
    款之規定宣告沒收，最高法院著有96年臺上字第727 號、96
    年臺上字第728 號判決意旨可資參考。是以，本案查扣之第
    三級毒品愷他命8 包（驗餘總淨重399.891 公克），係被告
    持有之違禁物，揆諸上開說明，自應依刑法第38條第1 項第
    1 款之規定宣告沒收。又包裹上開愷他命之外包裝袋8 個，
    係用於防止愷他命裸露、潮濕，便於攜帶、持有，屬被告所
    有供其持有第三級毒品所用之物，業據被告供承在卷，爰依
    刑法第38條第1 項第2 款規定併予宣告沒收。
據上論斷，應依刑事訴訟法第273 條之1 第1 項、第299 條第1
項前段，毒品危害防制條例第11條第5 項，刑法第11條前段、第
47條第1 項、第41條第1 項前段、第38條第1 項第1 款、第2 款
，判決如主文。
本案經檢察官李超偉到庭執行職務。
中    華    民    國    100     年    3     月    31  日
                    刑事第一庭  法  官  陳正偉
上列正本證明與原本無異。
如不服本判決，應於判決送達後10日內敘明上訴理由，向本院提
出上訴狀 (應附繕本) ，上訴於臺灣高等法院。其未敘述上訴理
由者，應於上訴期間屆滿後20日內向本院補提理由書「切勿逕送
上級法院」。
                                書記官  許慧禎
中    華    民    國    100     年    3     月    31  日
附錄本案論罪科刑法條全文：
毒品危害防制條例第11條
持有第一級毒品者，處 3 年以下有期徒刑、拘役或新臺幣 5 萬
元以下罰金。
持有第二級毒品者，處 2 年以下有期徒刑、拘役或新臺幣 3 萬
元以下罰金。
持有第一級毒品純質淨重十公克以上者，處1 年以上7 年以下有
期徒刑，得併科新臺幣1 百萬元以下罰金。
持有第二級毒品純質淨重二十公克以上者，處6 月以上5 年以下
有期徒刑，得併科新臺幣70萬元以下罰金。
持有第三級毒品純質淨重二十公克以上者，處3 年以下有期徒刑
，得併科新臺幣30萬元以下罰金。
持有第四級毒品純質淨重二十公克以上者，處1 年以下有期徒刑
，得併科新臺幣10萬元以下罰金。
持有專供製造或施用第一級、第二級毒品之器具者，處1 年以下
有期徒刑、拘役或新臺幣1 萬元以下罰金。